【裁判字號】    97,易,264
【裁判日期】    970619
【裁判案由】    竊盜
【裁判全文】
臺灣宜蘭地方法院刑事判決               97年度易字第264號
公  訴  人  臺灣宜蘭地方法院檢察署檢察官
被      告  己○○
指定辯護人  本院公設辯護人丙○○
上列被告因竊盜案件，經檢察官提起公訴（97年度偵緝字第114
、115號），本院判決如下：
    主  文
己○○犯踰越安全設備竊盜罪，累犯，處有期徒刑柒月。又犯竊
盜罪二罪，俱為累犯，各處有期徒刑肆月。應執行有期徒刑壹年
。
其餘被訴於民國九十七年一月四日犯踰越安全設備於夜間侵入住
宅竊盜未遂罪部分，無罪。
    事  實
一、己○○前因竊盜案件，經本院以94年度易字第321號判決判
    處有期徒刑一年八月確定，甫於民國96年6月21日縮刑期滿
    執行完畢。詎己○○猶不知悔改，竟仍基於意圖為自己不法
    所有之竊盜犯意，分別為下列行為：
（一）己○○於民國97年1月14日下午5時許之日間，擅自攀爬越
      過宜蘭縣蘇澳鎮○○路26號乙○○住處百葉窗之安全設備
      ，侵入乙○○上開住處（侵入住宅部分未據告訴），且徒
      手竊取乙○○置於屋內、內有現金零錢新臺幣六百元左右
      之撲滿一個得逞。
（二）己○○於97年1月15日下午5時許，在宜蘭縣蘇澳鎮○○路
      與大同路交岔口附近，見車牌號碼0213—MU號自小客車車
      門未鎖，即打開車門，徒手竊取丁○○所有置於該車內之
      LV皮包一個得逞。
（三）己○○於97年1月17日上午7時45分許（起訴書誤繕為下午
      5時45分），見宜蘭縣蘇澳鎮○○路116號之雜貨店內無人
      看管，竟進入該雜貨店內，徒手竊取甲○○○置於店內樓
      梯間之皮包一個得逞。
二、嗣後己○○因涉嫌於97年1月4日侵入戊○○位於宜蘭縣蘇澳
    鎮○○路270巷12弄43號住處行竊（此部分另為無罪判決，
    詳後述理由欄參），而經警通知於97年1月17日到案說明時
    ，己○○於有偵查權限之機關及公務員發覺其所犯上開一（
    一）至（三）之犯行前，即於97年1月17日接受羅東分局偵
    查隊員警蔡明志詢問時，主動向員警供承犯下前述三件竊案
    ，並自願接受裁判。
三、案經宜蘭縣政府警察局蘇澳分局報請臺灣宜蘭地方法院檢察
    署檢察官偵查起訴。
    理  由
壹、證據能力部分：
    按被告以外之人於審判外之言詞或書面陳述，除法律有規定
    者外，不得作為證據。又被告以外之人於審判外之陳述，雖
    不符前四條之規定，而經當事人於審判程序同意作為證據，
    法院審酌該言詞陳述或書面陳述作成時之情況，認為適當者
    ，亦得為證據。當事人、代理人或辯護人於法院調查證據時
    ，知有第159條第1項不得為證據之情形，而未於言詞辯論終
    結前聲明異議者，視為有前項之同意，刑事訴訟法第159條
    第1項、第159條之5分別定有明文。本件情形，證人戊○○
    、乙○○、丁○○、甲○○○於警詢之陳述，雖均係被告以
    外之人於審判外之陳述，但檢察官及被告、辯護人就上開警
    詢之陳述，已同意採為本案證據，依刑事訴訟法第159條之5
    第1項規定，自有證據能力。另被告、辯護人、檢察官於本
    院審理時對於下列所述之其他證據資料，均不爭執其證據能
    力，本院審酌該等證據資料作成時之狀況，並無不宜作為證
    據情事，依刑事訴訟法第159條之5第2項規定，自得作為證
    據。
貳、有罪部分：
一、上揭犯罪事實，迭據被告己○○於警詢、檢察官偵訊及本院
    審理時坦承不諱，核與證人即被害人乙○○於警詢及本院審
    理時證述之財物失竊情節；證人即被害人丁○○於警詢時證
    述之財物失竊情節；證人即被害人甲○○○於警詢及檢察官
    偵訊時證述之財物失竊情節，均相符合。此外，並有贓物認
    領保管單三件、竊案現場指認相片十六張在卷可稽。依此，
    足徵被告上開自白確與事實相符，本件事證已臻明確，被告
    之犯行均堪予認定，均應依法論科。
二、核被告己○○犯罪事實欄一（一）之所為，係犯刑法第321
    條第1項第2款之踰越安全設備竊盜罪，公訴人雖認為被告係
    破壞百葉窗安全設備竊盜，惟被告否認有破壞百葉窗之行為
    ，且依被告之自白、證人乙○○之證詞及警方之採證相片，
    僅能證明被告係踰越百葉窗安全設備竊盜，故公訴人前揭認
    定尚有未洽，應予更正。另被告犯罪事實欄一（二）、（三
    ）之所為，均係犯刑法第320條第1項之竊盜罪。又被告前因
    竊盜案件，經本院以94年度易字第321號判決判處有期徒刑
    一年八月確定，甫於96年6月21日縮刑期滿執行完畢之事實
    ，有卷附之臺灣高等法院被告前案紀錄表一件可資參照，其
    於受有期徒刑之執行完畢後，五年以內故意再犯有期徒刑以
    上之事實欄一（一）、（二）、（三）三件竊盜罪，均為累
    犯，均應依法加重其刑。另被告犯事實欄一（一）、（二）
    、（三）所列之三件竊盜罪後，於有偵查權限之機關及公務
    員發覺其所犯上開犯行前，即於因另案（即所涉97年1月4日
    侵入戊○○位於宜蘭縣蘇澳鎮○○路270巷12弄43號住處行
    竊一案）經警通知於97年1月17日到案說明時，主動向承辦
    員警蔡明志供承犯下前述三件竊案，並自願接受裁判之事實
    ，業據證人即承辦員警蔡明志於本院審理時結證明確（見本
    院卷第47、48頁），是被告所為事實欄一（一）、（二）、
    （三）之三件竊盜犯行，均已符自首之要件，爰均依刑法第
    62條前段之規定減輕其刑，並與前揭加重部分，先加重後減
    輕之。再者，被告所犯事實欄一（一）、（二）、（三）之
    犯行，容有相當之時間間隔，且係在不同地點為之，從外觀
    上可知係不同人之財物，客觀上亦係侵害不同之法益，顯非
    基於於同一竊盜犯意接續為之，其犯意各別，行為互殊，自
    應予分論併罰。爰審酌被告之素行、智識程度；犯罪之動機
    、目的；各次行竊之手段及所得財物價值；為一己私利，先
    後三次竊取他人財物，惡性非輕；犯後已坦承犯行，態度尚
    佳及被害人所受損害等一切情狀，暨檢察官、被告對於科刑
    範圍所表示之意見後，就其所犯事實欄一（一）、（二）、
    （三）之犯行，依序量處如主文所示之刑，並合併定其三罪
    之應執行刑，以示警懲。又辯護人雖要求爰引刑法第59條規
    定減輕被告之刑，惟本院審酌被告前已有多次竊盜前科（參
    卷附之臺灣高等法院被告前案紀錄表），本次再因一時經濟
    困窘而三次竊取他人財物，其所為均難認為有何可憫之處，
    自無從爰引上開規定減輕其刑，附此敘明。至於公訴人雖另
    請求本院對被告為強制工作之宣告，惟按保安處分係對受處
    分人將來之危險性所為拘束其身體、自由等之處置，以達教
    化與治療之目的，為刑罰之補充制度。本諸法治國家保障人
    權之原理及刑法之保護作用，其法律規定之內容，應受比例
    原則之規範，使保安處分之宣告，與行為人所為行為之嚴重
    性，行為人所表現之危險性及對於行為人未來行為之期待性
    相當。而強制工作亦係保安處分之一種，被告之犯罪行為除
    科以刑罰外，是否另須宣告付強制工作自需依前開原則就個
    案情形為具體之認定。查被告前雖曾因竊盜犯行三次經法院
    判處罪刑確定而入監服刑（最後一案為本院94年度易字第32
    1號判決），而於本院94年度易字第321號案件中，被告最後
    一次實行竊盜犯行之時間係94年4月間，距其於97年1月間再
    犯本案三件竊盜行，已相隔三年餘（距被告出監亦有半年之
    久），且參酌被告除上開三件竊盜前科外，並無其他前科紀
    錄（參見卷附臺灣高等法院被告前案紀錄表），被告於本案
    所竊物品價值亦均非甚高，行竊次數不多（三次），尚難逕
    認被告積習已深而有犯罪或犯竊盜罪之習慣。況被告有輕度
    智能障礙，且其於偵、審時，復陳明其原從事鐵工工作，之
    後因故遭解雇，家中親人雖有給予其生活費，然因生活費不
    夠維持其基本所需，方行竊他人財物用以購買餅乾、飲料等
    情。故本院認為俟本案判決確定，執行本案所科處之有期徒
    刑，並經由監獄工廠之教化、訓練，及出監後更生保護制度
    之協助，被告未來當可重返社會，謀得正當之工作，賺取基
    本生活所需，而能適應社會生活，其執行本案所科處之有期
    徒刑，應足收教化、再生作用，因此本院認並無於刑之執行
    前，宣告令入勞動場所強制工作之必要，併此敘明。
參、無罪部分：
一、本件公訴意另以：被告己○○基於意圖為自己不法所有之竊
    盜犯意，於97年1月4日凌晨3時55分許，以折合式樓梯攀爬
    至宜蘭縣蘇澳鎮○○路270巷12弄43號戊○○住處2樓，再踰
    越2樓之窗戶侵入戊○○住處內（侵入住宅部分未據告訴）
    ，惟於著手行竊後，尚未竊得財物即為戊○○所發現而逃離
    現場，因認被告另涉犯刑法第321條第1項第1、2款、第2項
    之踰越安全設備於夜間侵入住宅竊盜未遂罪嫌等語。
二、按被告未經審判證明有罪確定前，推定其為無罪；又犯罪事
    實應依證據認定之，無證據不得認定其犯罪事實；又被告之
    自白，不得作為有罪判決之唯一證據，仍應調查其他必要之
    證據，以察其是否與事實相符；又不能證明被告犯罪者，應
    諭知無罪之判決，刑事訴訟法第154條第1項、第2項、第156
    條第2項及第301條第1項分別定有明文。又事實之認定，應
    憑證據，如未能發現相當證據，或證據不足以證明，自不能
    以推測或擬制之方法，為裁判基礎（最高法院40年度台上字
    第86號判例參照）。另認定犯罪事實所憑之證據，雖不以直
    接證據為限，間接證據亦包括在內；然而無論直接或間接證
    據，其為訴訟上之證明，須於通常一般之人不致有所懷疑，
    而得確信其為真實之程度者，始得據為有罪之認定，倘其證
    明尚未達到此一程度，而有合理之懷疑存在時，即無從為有
    罪之認定，亦有最高法院76年度台上字第4986號判例可資參
    照。況刑事訴訟法第161條第1項亦規定，檢察官就被告犯罪
    事實，應負舉證責任，並指出證明之方法，是檢察官對於起
    訴之犯罪事實，應負提出證據及說服之實質舉證責任，倘其
    所提出之證據，不足為被告有罪之積極證明，或其指出證明
    之方法，無從說服法院以形成被告有罪之心證，基於無罪推
    定之原則，自應為被告無罪判決之諭知，最高法院92年度台
    上字第128號著有判例可資參照。次按，按行為人是否構成
    刑法第321條之加重竊盜罪，仍應視其已否著手實施同法第3
    20條之竊盜行為而定，而竊盜行為之著手，係以已否開始財
    物之搜尋為要件，倘行為人僅著手於刑法第321條第1項各款
    所列之加重要件行為（如結夥三人、攜帶兇器、毀越門扇或
    安全設備、夜間侵入住宅），而尚未為竊盜行為之著手者，
    充其量亦僅得於訴訟要件（如業經合法告訴）齊備下，依情
    狀論以侵入住宅罪或毀損罪，斷不能以該條竊盜罪之未遂犯
    論科；又刑法上之未遂犯，必須已著手於犯罪行為之實行而
    不遂，始能成立，此在刑法第25條第1項規定甚明，另竊盜
    行為之著手，係指行為人意圖為自己或第三人不法之所有，
    而開始搜尋財物而定，最高法院27年滬上字第54號判例及92
    年度台上字第5127號判決意旨可資參照。
三、本件公訴意旨認被告己○○涉犯前揭踰越安全設備於夜間侵
    入住宅竊盜未遂罪嫌，無非係以：被告之自白、被害人戊○○之證詞為其主要論據。然訊據被告己○○固不否認有於97
    年1月4日凌晨3時55分許，基於行竊之意思，侵入宜蘭縣蘇
    澳鎮○○路270巷12弄43號戊○○住處2樓之事實，惟堅詞否
    認有何踰越安全設備於夜間侵入住宅竊盜未遂之犯行，辯稱
    「當日進入屋內後，即直接進入2樓房間，但一進入房間就
    被戊○○發現，就立刻逃離現場，從頭到尾都沒有以目光搜
    尋屋內財物，更未動手翻動搜尋屋內財物。」等語，經查：
（一）被告自警詢時起，於歷次接受警詢、檢察官偵訊及法官訊
      問時，均僅陳稱伊進入戊○○屋內，即遭戊○○撞見，而
      立即逃逸離開，並未竊得任何財物等情，其並未承認於進
      入戊○○屋內後，有動手翻動搜尋財物或以目光搜尋財物
      之行為（見宜蘭縣政府警察局蘇澳分局警澳偵字第097500
      0850號卷第2頁，97年度偵緝字第114號卷第3頁，本院卷
      第17、31、42、53頁）。因此，尚難僅以被告自白係為行
      竊而侵入戊○○屋內，即直接推認被告於入屋後，已有搜
      尋財物之著手竊盜行為。
（二）另證人戊○○於警詢時，僅證稱被告進入屋內後，即遭伊
      發現，被告並未竊得任何財物等情，並未指證家中有物品
      遭翻動之情形（見宜蘭縣政府警察局蘇澳分局警澳偵字第
      0975000850號卷第6頁）。且證人戊○○於本院審理時復
      結證「97年1月4日凌晨3時50分許，有人進入我房間時，
      可能是碰到房間內的圓桌子，我就醒來，我看清楚發現那
      個人體型很像鄰居己○○，我就叫己○○，己○○呆在那
      邊，後來就開始跑，我就追他，他就從一樓大門跑出去。
      我清醒看到己○○時，他並沒有翻動房內的東西，因為房
      間內暗暗的，他大概是一進入房間就被我發現了。己○○
      逃離我家後，我有查看屋內的東西，沒有發現東西不見，
      也沒有發現有東西被翻動。我確定當天己○○進入我家後
      ，家中並無任何財物失竊，也沒有發現家裡有任何地方被
      翻動。我家二樓完全封死並無對外窗，己○○不可能從二
      樓進入，只有可能從一樓或三樓進入，當天己○○逃離後
      ，我在一樓大門發現他遺留下來的梯子，而且一樓大門上
      面原本只有開一個小縫的窗戶已經完全被打開了，所以己○○是從一樓大門上面的窗戶爬進屋子內，才走到二樓的
      。」等語甚明（見本院卷第40至42頁）。是依證人戊○○
      之證詞，僅足以認定被告業已實施刑法第321條第1項第1
      款、第2款所列之「踰越安全設備、於夜間侵入住宅」之
      加重要件行為，而難認被告已達搜尋財物之著手竊盜階段
      。
（三）又被告所為上開夜間侵入戊○○住宅之行為，縱認涉有刑
      法第306條第1項之侵入住宅罪嫌，然依同法第308條第1項
      之規定，須告訴乃論，然被害人戊○○於偵、審中已明確
      表示不願提出告訴，自難對被告科以侵入住宅之罪刑。
（四）是被告所涉之前揭踰越安全設備於夜間侵入住宅竊盜未遂
      犯行，尚屬無從證明。此外，復查無其他積極證據足資證
      明渠等有何公訴意旨所稱之踰越安全設備於夜間侵入住宅
      竊盜未遂犯行，依照前開之說明，自應就此部分為被告無
      罪之諭知。
據上論斷，應依刑事訴訟法第284條之1、第299條第1項前段、第
301條第1項前段，刑法第320條第1項、第321條第1項第2款、第4
7條第1項、第62條前段、第51條第5款，刑法施行法第1條之1，
判決如主文。
本案經檢察官吳廣莉到庭執行職務。
中    華    民    國    97    年    6     月    19    日
                  刑事第三庭法  官  劉家祥
以上正本證明與原本無異。
如不服本判決應於收受本判決後10日內向本院提出上訴書狀，並
應敘述具體理由。若未敘述理由者，應於上訴期間屆滿後20日內
向本院補提理由書狀(均須按他造當事人之人數附繕本)。
                            書記官  劉謹翊
中    華    民    國    97    年    6     月    19    日
附錄本案論罪科刑法條全文：
中華民國刑法第320條第1項（普通竊盜罪）
意圖為自己或第三人不法之所有，而竊取他人之動產者，為竊盜
罪，處5年以下有期徒刑、拘役或5百元以下罰金。
中華民國刑法第321條第1項第2款（加重竊盜罪）
犯竊盜罪而有左列情形之一者，處六月以上、五年以下有期徒刑
：
二、毀越門扇、牆垣或其他安全設備而犯之者。
中華民國刑法施行法第1條之1
中華民國九十四年一月七日刑法修正施行後，刑法分則編所定罰
金之貨幣單位為新臺幣。
九十四年一月七日刑法修正時，刑法分則編未修正之條文定有罰
金者，自九十四年一月七日刑法修正施行後，就其所定數額提高
為三十倍。但七十二年六月二十六日至九十四年一月七日新增或
修正之條文，就其所定數額提高為三倍。


司法院資訊處製作；財團法人民間司法改革基金會備份。
